【裁判字號】    90,台上,7962
【裁判日期】    901227
【裁判案由】    走私
【裁判全文】
最高法院刑事判決                                九十年度台上字第七九六二號
    上  訴  人  甲○○
右上訴人因走私案件，不服台灣高等法院中華民國九十年九月二十七日第二審判決（
九十年度上訴字第二六五八號，起訴案號：台灣基隆地方法院檢察署八十九年度偵字
第三九八五號），提起上訴，本院判決如左：
    主  文
上訴駁回。
    理  由
按刑事訴訟法第三百七十七條規定：上訴於第三審法院，非以判決違背法令為理由，
不得為之。是提起第三審上訴，應以原判決違背法令為理由，係屬法定要件；如果上
訴理由狀並未依據卷內訴訟資料具體指摘原判決不適用何種法則或如何適用不當，或
所指原判決違法情事，純係對於原審取捨證據及認定事實職權之適法行使任意指摘，
顯與法律規定得為第三審上訴理由之違法情形不相適合時，均應認其上訴為違背法律
上之程式，予以駁回。本件原判決關於上訴人甲○○部分，依憑上訴人在偵查中之自
白及在原審之共同被告楊金木、許正武於偵查中暨第一審之自白，台灣省菸酒公賣局
台北菸廠民國八十九年九月十五日台菸試字第三八二二號函、財政部基隆關稅局八十
九年九月二十九日基普緝字第八九一○六二三○號函、內政部九十年二月二日台（九
十）內地字第九○○二九○一號函、交通部中央氣象局九十年一月十七日中象參字第
九○○○一八四號函及扣案之菸類等證據，本於推理作用，而撤銷第一審論處上訴人
共同私運管制物品進口逾公告數額未遂罪刑之判決，改判論處上訴人共同私運管制物
品進口逾數額罪刑，並宣告緩刑三年。從形式上觀察，尚無違背法令之情形存在。上
訴人上訴意旨略稱：（一）本件原審共同被告楊金木係船長，上訴人為船員，依海商
法第二條及船員法第五十八條之規定，上訴人必須接受楊金木之指揮，在原審調查時
，上訴人曾提及，原審既不採，又未於判決理由內交代不採之理由，故原判決顯然違
反刑事訴訟法第三百七十八條及第三百七十九條第十四款之規定。（二）上訴人在海
岸巡防署（基隆機動查緝隊）訊問時，即表示楊金木船長將其與許正武從睡夢中喚醒
，要求伊等二人搬貨，並表明一切合法，而依海商法及船員法之相關規定，上訴人身
為船員必須聽從船長之指揮，故在主觀上，上訴人並無走私之故意，而認為係業務上
之正當行為。原審就上訴人之行為何以不能適用刑法第二十二條之規定，未予注意、
調查及敘明，足見原判決違反刑事訴訟法第二條、第三百七十八條、第三百七十九條
第十款及第十四款，刑法第二十二條之規定。（三）原審對上訴人自海巡署起即否認
知情之供述，未於判決理由內交代，顯違刑事訴訟法第三百七十九條第十四款之規定
。（四）楊金木在海巡署即供稱上訴人不知情，交付地點並非在台灣本島而係海上等
語，此與「釋宏號」漁船為躲避風災匆忙靠岸，經過十餘小時後被查獲之事實相符；
否則，茍綽號「阿吉」者如原判決所認係在基隆，何以船長及上訴人靠岸後未趁颱風
來襲時卸貨﹖對此，原判決並未交代，顯有違刑事訴訟法第三百七十九條第十四款之
規定。（五）交貨地點既在中華民國領海之外，依懲治走私條例第一條之規定，根本
無該法之適用，原判決顯然違反刑事訴訟法第三百七十八條、第三百七十九條第十四
款之規定云云。經查：原判決採取上開證據為判決基礎，業於理由內詳細說明其得心
證之理由，並對上訴人所辯伊係接受船長指揮而搬運紙箱，不知所接駁紙箱內裝香菸
，無走私之意思，及楊金木所稱上開香菸原擬運至東經一百二十二度四十分北緯二十
五度十五分處之海面交由綽號「阿吉」者接駁，因颱風過境，又未見綽號「阿吉」之
人，才入港避風各等語，詳予指駁說明，從形式上觀察，其取捨證據之論斷，並未違
背經驗、論理及其他證據法則，又上開證據，已足以證明原判決所認定之事實無訛，
並無理由不備之違法情形，亦無「應於審判期日調查之證據未予調查」之違法；上訴
意旨（一）、（二）、（三）、（五）及（四）關於原判決未說明不採納楊金木於海
巡署供稱上訴人不知情一節之理由以外部分，純係對原審採證認事職權之合法行使及
已經調查並於判決理由內指駁說明之事項，重為事實上之爭辯及任憑己意，漫事指摘
，無從據以辨認原判決具備其所指違背法令之形式。至原判決就楊金木在海巡署供稱
上訴人「不知情」，雖未予採納，亦未說明其不予採納之理由，但此項供述證據，既
不足動搖原判決就犯罪事實之認定，即與所謂理由不備之情形不相當，僅屬訴訟程序
之違背，於判決結果仍無影響，依刑事訴訟法第三百八十條之規定，不得執為上訴第
三審之理由。故應認本件上訴違背法律上之程式，予以駁回。
據上論結，應依刑事訴訟法第三百九十五條前段，判決如主文。
中      華      民      國     九十     年     十二     月    二十七    日
                              最高法院刑事第九庭
                                  審判長法官  莊  登  照
                                        法官  洪  明  輝
                                        法官  黃  一  鑫
                                        法官  魏  新  和
                                        法官  林  秀  夫
      右正本證明與原本無異
                                              書  記  官
中      華      民      國    九十一    年      一      月      三      日


司法院資訊處製作；財團法人民間司法改革基金會備份。
